臺灣臺北地方法院刑事判決　　　　　　　　　　　　　九十三年度易字第一八八號
　　公　訴　人　臺灣臺北地方法院檢察署檢察官
　　被　　　告　甲○○
　　選任辯護人　趙培宏律師
　　　　　　　　薛雅之律師
右列被告因違反電子遊戲場業管理條例案件，經檢察官聲請簡易判決處刑（九十二年
度偵字第二四四二一號），本院刑事庭認不宜以簡易判決處刑移送前來，本院改依通
常審判程序判決如左：
    主  文
甲○○無罪。
    理  由
一、公訴意旨略以：被告甲○○為臺北市中山區○○○路○段六二巷三六之一號一樓
    「寶貝親子遊樂園」之負責人，明知尚未向主管機關辦妥電子遊戲場業營利事業
    登記，竟自民國九十二年十一月間起，於上址擺設「太鼓達人（三代）」、「Ｍ
    ＩＮＩＤＪ–２」、「頭文字Ｄ」等電子遊戲機各一台供不特定人打玩，而經營
    電子遊戲場業，嗣於九十二年十一月十日、十一月二十日及同年十二月一日（聲
    請簡易判決處刑書誤載為同月十日），先後三次為台北市政府警察局中山分局中
    山二派出所員警及台北市商業管理處稽查人員查獲，因認被告涉有違反電子遊戲
    場業管理條例第十五條，而應依同條例第二十二條處斷之罪嫌。
二、按被告未經審判證明有罪確定前，推定其為無罪；犯罪事實應依證據認定之，無
    證據不得認定犯罪事實，刑事訴訟法第一百五十四條定有明文。又認定不利於被
    告之事實，須依積極證據，茍積極證據不足為不利於被告事實之認定時，即應為
    有利於被告之認定，更不必有何有利之證據；且刑事訴訟法上所謂認定犯罪事實
    之積極證據，係指適合於被告犯罪事實之認定之積極證據而言，雖不以直接證據
    為限，間接證據亦包括在內，然而無論直接或間接證據，其為訴訟上之證明，須
    於通常一般之人均不致有所懷疑，而得確信其為真實之程度者，始得據為有罪之
    認定，倘其證明尚未達到此一程度，而有合理之懷疑存在時，自不能以推測或擬
    制之方法，以為有罪裁判之基礎，最高法院著有三十年上字第八一六號、二十九
    年上字第三一０五號、七十六年台上字第四九八六號、四十年台上字第八六號等
    判例可資參照。次按未依電子遊戲場業管理條例之規定辦理營利事業登記者，不
    得經營電子遊戲場業，電子遊戲場業管理條例第十五條定有明文，所謂電子遊戲
    場業，指設置電子遊戲機供不特定人益智娛樂之營利事業，同條例第三條亦有明
    確規定；揆以電子遊戲場業管理條例第二十二條，係以行為人未依該條例辦理營
    利事業登記而逕行經營電子遊戲場業，為其成立要件，則究竟何項娛樂設備屬於
    電子遊戲機之範疇，而應於設置、營業前為電子遊戲場業之營業項目登記，自應
    以核發營利事業登記證之直轄市、（縣）市主管機關，及職司電子遊戲機評鑑、
    分類之中央主管機關之見解，為判斷之標準。
三、訊據被告甲○○堅決否認有何違反電子遊戲場業管理條例之犯行，辯稱：我擺設
    的機具是電視遊樂器，不是電子遊戲機，依規定登記為遊樂園業即可，不需要登
    記為電子遊戲場業等語。經查，被告自九十二年十一月間起，於上址經營「寶貝
    親子遊樂園」，擺設「太鼓達人（三代）」、「ＭＩＮＩＤＪ–２」、「頭文字
    Ｄ」等遊戲機具各一台供不特定人打玩，先後於九十二年十一月十日、十一月二
    十日及同年十二月一日，為台北市政府警察局中山分局中山二派出所員警及台北
    市商業管理處稽查人員取締等情，業據被告供述屬實，並有臺北市政府警察局中
    山分局中山二派出所臨檢紀錄表影本二件、台北市商業管理處商業稽查紀錄表影
    本一件、現場照片影本五張、台北市營利行號基本資料一紙等附卷可稽，固堪信
    為真正。然有關被告於上址所擺設「太鼓達人（三代）」、「ＭＩＮＩＤＪ–２
    」、「頭文字Ｄ」等機具各一台，是否屬於電子遊戲場業管理條例所規範之電子
    遊戲機一節，經本院至上址「寶貝親子遊樂園」履勘，勘驗上開「太鼓達人（三
    代）」機具（經到場之台北市商業管理處科員吳秀珠表示，現場機具即係其於九
    十二年十二月一日查報之機具；另「ＭＩＮＩＤＪ–２」、「頭文字Ｄ」各一台
    ，據被告陳述，業經被告將「寶貝親子遊樂園」頂讓後，由現經營者出售他人）
    ，該機具之構造，主要係將電視螢幕連接日商新力公司生產之ＰＳ２電視遊樂器
    ，置入新力公司之「太鼓達人第三代」遊戲光碟，連接投幣及擴音設備，投幣後
    即可啟動遊戲六分鐘（與是否過關無關）等情，有本院勘驗筆錄一件在卷足稽，
    是該項機具僅係利用新力公司之ＰＳ２電視遊樂器執行該公司之「太鼓達人第三
    代」遊戲光碟，而未修改其軟體及操作功能等情，應堪認定；則揆諸經濟部以卷
    附九十二年十一月十二日函所解釋「業者於上述電視遊樂器外另行加設機殼，如
    未修改機具之軟體或相關操作功能，仍應為電視遊樂器而不宜視為電子遊戲機」
    、「一般家用電視遊樂器（如X BOX、PLAYSTATION）附設投幣裝置供人遊戲娛樂
    ，應登記為【J701020遊樂園業】」之認定標準，被告所擺設「太鼓達人（第三
    代）」機具，並非電子遊戲場業管理條例所規範之電子遊戲機之事實，自堪認定
    。加以被告前因「寶貝親子遊樂園」於九十二年十二月一日為台北市政府商業管
    理處人員稽查現場擺設上開「太鼓達人（三代）」、「ＭＩＮＩＤＪ–２」、「
    頭文字Ｄ」等機具各一台，認為經營未經核准之「電子遊戲場業」，於九十二年
    十二月五日裁處被告罰鍰新台幣二萬元，經被告檢具證明文件告知該等機具純屬
    電視遊樂器，為達娛樂效果乃加裝外框之後，台北市商業管理處業於九十三年一
    月十五日，將原行政裁罰之處分撤銷等情，亦有台北市商業管理處九十二年十二
    月五日函、九十三年一月十五日函影本各一件附卷足稽，揆諸前揭說明，於別無
    其他積極證據之情形下，自難認為系爭三項遊戲機具係屬電子遊戲場業管理條例
    所規範之電子遊戲機，而認定被告確有未經辦理電子遊戲場業之營利事業登記，
    即經營電子遊戲場業之行為。本件不能證明被告犯罪，依法應為無罪之諭知。
據上論斷，應依刑事訴訟法第四百五十二條、第三百零一條第一項，判決如主文。
本案經檢察官蕭斌志到庭執行職務。
中　　　華　　　民　　　國　　九十三　　年　　　四　　　月　　十六  　　日
                                        臺灣臺北地方法院刑事第四庭
                                            審判長法  官  楊代華
                                                  法  官  黎惠萍
                                                  法  官  吳靜怡
右正本證明與原本無異。
如不服本判決，應於判決送達後十日內，向本院提出上訴狀。
                                                  書記官  廖純瑜
中　　　華　　　民　　　國　　九十三　　年　　　四　　　月　　十六  　　日
